【裁判字號】    95,上訴,1327
【裁判日期】    950731
【裁判案由】    毒品危害防制條例
【裁判全文】
臺灣高等法院臺中分院刑事判決        95年度上訴字第1327號
上  訴  人  臺灣臺中地方法院檢察署檢察官
被      告  乙○○
                    現因另案在臺灣臺中監獄執行中
上列上訴人因被告違反毒品危害防制條例案件，不服臺灣臺中地
方法院九十五年度訴字第七五七號中華民國九十五年四月二十五
日第一審判決（起訴案號：臺灣臺中地方法院檢察署九十五年度
毒偵字第四一五號，移送本院併辦案號：同署95年度毒偵字第14
19號），提起上訴，本院判決如下：
    主  文
原判決撤銷。
乙○○連續施用第一級毒品，累犯，處有期徒刑拾月；扣案之海
洛因壹包（淨重○．○三公克，空包裝重○．二○公克）沒收銷
燬之。又連續施用第二級毒品，累犯，處有期徒刑柒月；扣案之
甲基安非他命貳包（含袋毛重○．九公克）沒收銷燬之，玻璃吸
食器壹支沒收。以上主刑部分，應執行有期徒刑壹年月。
    事  實
一、乙○○曾於民國（下同）八十七、八十八年間，因違反槍砲
    彈藥刀械管制條例案件、及犯傷害罪，經臺灣高雄地方法院
    分別判處有期徒刑二年、六月，並定其應執行刑為有期徒刑
    二年四月確定，並於八十八年八月五日入監執行，於八十九
    年十二月二十七日假釋出獄，後至九十年九月四日假釋期滿
    ，其假釋未被撤銷而視為執行完畢。又乙○○另曾於九十四
    年間，因施用毒品案件，經臺灣臺中地方法院裁定移送觀察
    、勒戒，後認無繼續施用毒品傾向，於九十四年三月二十五
    日執行完畢釋放，並經臺灣臺中地方法院檢察署檢察官於九
    十四年三月二十五日以該署九十四年度毒偵字第一二八六號
    不起訴處分書為不起訴處分確定。其後乙○○再於九十四年
    七月至九月間，又因施用第一級毒品及施用第二級毒品，經
    臺灣臺中地方法院於九十四年十一月二十四日以該院九十四
    年度訴字第二九八九號刑事判決分別判處有期徒刑八月、四
    月，且定應執行刑為有期徒刑十一月確定（目前正在臺灣臺
    中監獄執行該刑罰）。
二、惟乙○○猶不知戒絕毒品，復基於施用第一級毒品海洛因之
    概括犯意，連續於九十五年一月十二日上午九時許、九十五
    年一月十五日凌晨零時許、九十五年二月二十八日上午九時
    許，分別在臺中縣大里市○○街五七巷二號之居所、及臺中
    市○○路某麥當勞速食店之廁所內，均以將第一級毒品海洛
    因置於注射針筒內摻水後施打血管之方式，連續三次施用第
    一級毒品海洛因。又乙○○另基於施用第二級毒品甲基安非
    他命之概括犯意，自臺灣臺中地方法院九十四年度訴字第二
    九八九號刑事案件於九十四年十一月二十四日判決後之九十
    五年一月十二日上午九時許起，以至九十五年二月二十八日
    止，亦分別在臺中縣大里市○○街五七巷二號之居所、及臺
    中市○○路某麥當勞速食店之廁所內等處，均以將第二級毒
    品甲基安非他命置於玻璃吸食器內，後再以火燒烤，待產生
    白煙後吸用該煙霧之方式，連續多次施用第二級毒品甲基安
    非他命。
三、嗣乙○○先於九十五年一月十五日下午四時五十分許，當警
    員林漢嘉、賴明義、許銘宏在臺中市○區○○路發現乙○○
    闖紅燈，而追至臺中市○○路與市府路將之攔下時，乙○○
    遂於警員尚未發覺其有施用第一級毒品海洛因之犯行之前，
    自行將其所有放在長褲口袋內之海洛因一包（淨重○．○三
    公克，空包裝重○．二○公克）起出交給警員，並向警員自
    首其施用第一級毒品海洛因之犯行，並進而接受裁判，後經
    警採尿送驗，發現乙○○之尿液有嗎啡及甲基安非他命反應
    。後至九十五年二月二十八日上午十時二十五分許，乙○○
    再於臺中市○區○○○路三段九二號前，因闖紅燈之交通違
    規被警查獲，並經警自其右腳襪子內查獲甲基安非他命二包
    （含袋毛重○．九公克）、及乙○○所有用供施用甲基安非
    他命之玻璃吸食器一支。後經警採尿送驗，其尿液亦有嗎啡
    及甲基安非他命反應。
三、案經臺中市警察局第一分局報請臺灣臺中地方法院檢察署檢
    察官偵查起訴，及由臺中市警察局第二分局報由臺灣臺中地
    方法院檢察署檢察官移請本院併案審理。
    理  由
一、本案被告乙○○（以下簡稱為被告）之上開犯罪事實，已據
    其分別於警、偵訊中，及於原審法院及本院審理時，均坦白
    承認。且被告二次被警查獲經警採其尿液送鑑驗結果，均呈
    嗎啡及甲基安非他命陽性反應，此情亦有臺中市警察局第一
    分局委託驗尿代號與真實姓名對照表、臺中市警察局第二分
    局委託驗尿代號與真實姓名對照表各一件、及詮昕科技股份
    有限公司所出具之尿液檢驗報告共二件附卷可稽。並有海洛
    因一包、甲基安非他命二包（含袋毛重○．九公克）、玻璃
    吸食器一支扣案可證；而上開海洛因一包經送鑑定結果，認
    該包白粉確含第一級第六項毒品海洛因成分（淨重○．○三
    公克，空包裝重○．二○公克），亦有法務部調查局九十五
    年三月一日調科壹字第一二○○一七四五六號鑑定通知書在
    卷可佐，足徵被告自白與事實相符，堪以採信。又本案曾因
    施用毒品案件，經臺灣臺中地方法院裁定移送觀察、勒戒後
    ，認無繼續施用毒品傾向，而於九十四年三月二十五日執行
    完畢釋放，並經臺灣臺中地方法院檢察署檢察官於九十四年
    三月二十五日以該署九十四年度毒偵字第第一二八六號不起
    訴處分書為不起訴處分確定乙情，有臺灣臺中地方法院檢察
    署刑案資料查註紀錄表及本院被告全國前案紀錄表在卷可參
    。被告確有在受上開觀察、勒戒執行完畢釋放後，五年內再
    犯毒品危害防制條例第十條第一、二項之施用第一、二級毒
    品罪，事證已臻明確，被告上開犯行應堪認定。
二、按海洛因、甲基安非他命分別為毒品危害防制條例第二條第
    二項第一、二款所規定之第一、二級毒品，不得非法持有、
    施用，被告違反上開規定，非法持有進而施用海洛因、甲基
    安非他命，核被告所為，係犯毒品危害防制條例第十條第一
    項之施用第一級毒品罪及同條第二項之施用第二級毒品罪。
    至於被告非法持有第一、二級毒品之低度行為，已被其非法
    施用第一、二級毒品之高度行為所吸收，應不另論罪。被告
    所犯上開二罪，其犯意個別，犯罪構成要件不同，應予分論
    併罰。又按被告行為後，刑法連續犯之規定雖自九十五年七
    月一日起即已被刪除，就此部分，被告行為後之法律已有變
    更。惟本案被告於舊法時期所犯多次施用第一、二級毒品之
    犯行，因其犯罪時間緊接，犯罪構成要件相同，顯係基於概
    括犯意反覆而為，應合於修正前刑法第五十六條連續犯之規
    定，而屬裁判上一罪。雖依據修正前刑法第五十六條之規定
    ，得加重其刑至二分之一，但依據新法，因刑法連續犯之規
    定已被刪除，則應依其行為之次數定犯罪之罪數，後再依刑
    法第五十一條之規定為數罪併罰定其應執行刑。以本案被告
    多次施用第一、二級毒品之情節觀之，被告行為後之法律並
    不利於被告，則依據刑法第二條第一項前段之規定，被告上
    開施用第一、二級毒品之行為，因其各自之犯罪時間緊接，
    犯罪構成要件相同，顯各係基於概括犯意反覆而為，自仍應
    依行為時即修正前刑法第五十六條之規定，各論以一罪，並
    均加重其刑。因被告上開非法施用第一、二級毒品之行為，
    皆屬連續犯之裁判上一罪，故未經公訴人起訴而由檢察官移
    送本院併辦部分，亦為起訴效力所及，本院自應併予審判。
    又被告曾於八十七、八十八年間，因違反槍砲彈藥刀械管制
    條例案件、及犯傷害罪，經臺灣高雄地方法院分別判處有期
    徒刑二年、六月，並定其應執行刑為有期徒刑二年四月確定
    ，並於八十八年八月五日入監執行，於八十九年十二月二十
    七日假釋出獄，後至九十年九月四日假釋期滿，其假釋未被
    撤銷而視為執行完畢之事實，亦有臺灣臺中地方法院檢察署
    刑案資料查註紀錄表及本院被告全國前案紀錄表在卷可據。
    被告因受上開有期徒刑之執行完畢後，五年之內再因故意而
    犯本案之罪，不論依據修正前刑法第四十七條或依修正後刑
    法第四十七條第一項之規定，均構成累犯，對被告而言，並
    無有利或不利之情形，自不生新舊法比較之問題，應逕依修
    正前之刑法第四十七條之規定，論以累犯，並加重其刑。再
    者，證人即警員林漢嘉警員已於九十五年四月十八日在原審
    法院具結證稱：「（問：請說明當時查獲的經過？）當時我
    們執行肅竊專案勤務，我們在中華路與民權路口發現乙○○
    很面熟，因為94年他就被我們抓到過，剛好看到他闖紅燈，
    就跟他在後面，他又連續闖，我們跟到查獲的地點才將被告
    攔下來，攔下來以後我們就表明身分盤查，我們就發現他是
    曾經被我們抓過施用安非他命」、「（問：被告主動交出白
    色粉末之前，你們是否已經知道被告當時有涉嫌施用海洛因
    或安非他命？）我們不曉得，我們只知道被告以前曾經因為
    安非他命被我們查獲」、「（問：被告將白色粉末拿出來，
    被告怎麼說，你們又如何處理？）我們就問他你身上有沒有
    安非他命，被告都不講話，全身顫抖，言詞閃爍，要求我們
    放他一馬，我們就不肯，他就從口袋拿出一包白色粉末的東
    西，被告說那是海洛因」、「（問：將被告帶回警局製作筆
    錄，被告是否都有坦承施用海洛因及安非他命？）我們知道
    被告有施用安非他命是因為被告以前曾經被我們抓過，所以
    我們知道他以前有施用安非他命，後來才知道他也有施用第
    一級毒品，我們抓到被告的時候，當場沒有問被告有沒有施
    用海洛因或安非他命，是將被告帶回警局的時候才有問」等
    語。被告聽完證人之陳述後，亦當庭供稱：「我那天會主動
    將海洛因拿給警員，是因為被警員攔下來了，想說他們等一
    下也會搜身，所以不如我主動拿出來，我身上只有這包海洛
    因，我交給警員的意思是代表我有施用海洛因」之情（見原
    審法院卷宗第三四至三六頁）。再核諸被告之警詢筆錄，亦
    載明被告有坦承施用海洛因之行為（見警卷第四頁），足徵
    本案被告係於警員尚未發覺其施用海洛因之行為前，即自行
    將放在口袋內之海洛因一包拿出來向警察自首其施用海洛因
    之行為並接受裁判，其所為符合自首之構成要件，故本案被
    告施用第一級毒品之部分，應依刑法第六十二條前段之規定
    ，減輕其刑。又就被告施用第一級毒品部分，其刑罰之加重
    與減輕，應先加後減之。扣案之海洛因一包（淨重○．○三
    公克，空包裝重○．二○公克）、甲基安非他命二包（含袋
    毛重○．九公克），均應依毒品危害防制條例第十八條第一
    項前段之規定宣告沒收銷燬之。扣案之玻璃吸食器一支，係
    被告所有並供犯罪使用之物，應依刑法第三十八條第一項第
    二款之規定宣告沒收。
三、又本案被告於檢察官偵訊中供稱其自九十四年九月間開始施
    用第一級及第二級毒品，最後一次係九十四年一月十四日晚
    上，起訴書因而據以記載被告自九十四年九月間某日起至九
    十五年一月十四日二十三時三十分許止，施用海洛因及甲基
    安非他命多次。惟按審理事實之法院對於全部犯罪事實本應
    予以審判，故其確定判決之既判力，亦自應及於全部之犯罪
    事實，若在最後審理事實法院宣示判決後，始行發生之事實
    ，既非該法院所得審判，即為該案判決之既判力所不能及（
    最高法院三十二年上字第二五七八號判例參照），亦即判決
    之既判力至判決宣示之日。茲因被告於九十四年七月至九月
    間，因施用第一級及第二級毒品，業經臺灣臺中地方法院於
    九十四年十一月二十四日以九十四年度訴字第二九八九號分
    別判處有期徒刑八月、四月，定應執行刑為有期徒刑十一月
    ，並於九十四年十二月二十七日確定，目前正在臺灣臺中監
    獄執行該刑罰，此有該案判決書及本院被告前案紀錄表在卷
    可考，且被告供稱其施用第一級及第二級毒品之行為是斷斷
    續續，都沒有完全戒除（見原審法院卷第三六頁）。是以被
    告自九十四年九月間某日起至九十四年十一月二十四日臺灣
    臺中地方法院九十四年度訴字第二九八九號宣示判決之日止
    之施用第一級及第二級毒品之行為，應為該案之既判力所及
    ，因公訴人原認被告此段時間之施用行為與前揭論罪科刑之
    事實，有連續犯之裁判上一罪關係，故不另就此部分為免訴
    之判決。至就九十四年十一月二十五日起，至九十五年一月
    十一日止之期間，除被告在檢察官偵訊中自白兩天施用海洛
    因一次，一星期施用甲基安非他命一次外，並無其他證據可
    補強證明被告有施用該二種毒品，今因被告已在原審法院否
    認此段期間其有施用第一、二級毒品，則就此部分被告先前
    之自白既無其他證據可資佐證，自尚無從遽認被告在此段期
    間，亦有有施用第一級毒品海洛因及第二級毒品甲基安非他
    命。茲因公訴人指訴此部分與被告上開被論罪科刑之施用第
    一、二級毒品犯行，有連續犯之裁判上一罪關係，爰不就此
    部分，另為被告無罪之諭知。另外，被告行為後，刑法第五
    十一條業於九十四年一月七日修正公布，並於九十五年七月
    一日施行，修正前刑法第五十一條第五款規定：「數罪併罰
    ，分別宣告其罪之刑，依左列各款定其應執行者：五、宣告
    多數有期徒刑者，於各刑中之最長期以上，各刑合併之刑期
    以下，定其刑期，但不得逾二十年」；修正後刑法第五十一
    條第五款則規定：「宣告多數有期徒刑者，於各刑中之最長
    期以上，各刑合併之刑期以下，定其刑期，但不得逾三十年
    」。比較結果，修正後刑法並非較有利於被告，則依據刑法
    第二條第一項前段之規定，自應依修正前刑法第五十一條第
    五款之規定，定被告應執行之刑，亦應併此敘明。
四、原審判決就被告上開所犯予以論罪科刑，固屬有見，惟原審
    判決未及審酌移送本院併辦之被告上開非法施用第一、二級
    毒品之犯行，另未及比較被告行為時與行為後關於連續犯及
    定執行刑之新、舊法律規定，以定此部分之法律適用，以上
    均有未合。以上亦屬公訴人上訴指摘之事項，故公訴人之上
    訴為有理由，應由本院將原審判決予以撤銷改判。爰審酌被
    告之素行、其非法施用第一、二級毒品之犯罪情節、所生危
    害、及被告在犯罪後雖能坦承犯行，但仍再次被查獲，顯未
    見真正悔悟等一切犯罪情狀，分別量處如主文第二項所示之
    刑，並依法定其應執行之刑。扣案之海洛因一包（淨重○．
    ○三公克，空包裝重○．二○公克）、甲基安非他命二包（
    含袋毛重○．九公克），均依法宣告沒收銷燬之。扣案之玻
    璃吸食器一支，亦依法宣告沒收。
五、據上論斷，應依刑事訴訟法第三百六十九條第一項前段、第
    三百六十四條、第二百九十九條第一項前段、毒品危害防制
    條例第十條第一項、第二項、第十八條第一項前段，刑法第
    二條第一項前段、第十一條、修正前刑法第五十六條、第四
    十七條、第六十二條前段、刑法第三十八條第一項第二款、
    修正前刑法第五十一條第五款，判決如主文。
本案經檢察官甲○○到庭執行職務。
中    華    民    國    95    年    7    月    31     日
            刑事第三庭  審判長法  官  王  增  瑜
                              法  官  胡  忠  文
                              法  官  廖  柏  基
上列正本證明與原本無異。
施用第一級毒品部分，得上訴。
施用第二級毒品部分，不得上訴。
如不服本判決應於收受送達後十日內向本院提出上訴書狀，其未
敘述上訴之理由者並得於提起上訴後十日內向本院補提理由書（
均須按他造當事人之人數附繕本）。
                              書記官  王  麗  英
中    華    民    國    95    年    8    月    1      日
附錄論罪科刑法條
毒品危害防制條例第十條：
施用第一級毒品者，處六個月以上五年以下有期徒刑。
施用第二級毒品者，處三年以下有期徒刑。
                                                      Ａ


司法院資訊處製作；財團法人民間司法改革基金會備份。
